臺灣臺南地方法院刑事判決　　　　　　　96年度重訴字第31號
公　訴　人　臺灣臺南地方法院檢察署檢察官
被　　　告　乙○○
指　　　定
辯　護　人　江信賢　　律師
被　　　告　甲○○
選　　　任
辯　護　人　謝清昕　　律師
被　　　告　丁○○
選　　　任
辯　護　人　王燕玲　　律師
　　　　　　李合法　　律師
　　　　　　趙培皓　　律師
上列被告等因殺人案件，經檢察官提起公訴（96年度偵字第1455
0號、第15087號、第15088號、第15125號），本院判決如下：
    主  文
乙○○共同殺人，處死刑，禠奪公權終身，扣案之斜背包壹只沒
收；又共同殺人，處死刑，禠奪公權終身。應執行死刑，禠奪公
權終身，扣案之斜背包壹只沒收。
甲○○共同殺人，處無期徒刑，禠奪公權終身，扣案之斜背包壹
只沒收；又共同殺人，處無期徒刑，禠奪公權終身。應執行無期
徒刑，禠奪公權終身，扣案之斜背包壹只沒收。
丁○○共同殺人，處無期徒刑，禠奪公權終身，扣案之斜背包壹
只沒收；又共同殺人，處無期徒刑，禠奪公權終身。應執行無期
徒刑，禠奪公權終身，扣案之斜背包壹只沒收。
    事  實
一、乙○○前因違反肅清煙毒條例案件，經本院於民國85年5 月
    13 日以85年度訴緝字第41號判處有期徒刑3年6 月確定；又
    因違反肅清煙毒條例案件，經臺灣高等法院臺南分院於85年
    10 月3日以85年度上訴字第1078號判處有期徒刑10年確定；
    又因逃亡案件，經陸軍第八軍團於85年5月2日以85年度判字
    第63號判處有期徒刑5 年確定；又因違反槍砲彈藥刀械管制
    條例案件，經本院於85年5月31日以85年度訴字第571號判處
    有期徒刑2年確定，上開4罪接續執行，於96年1月9日假釋出
    監並付保護管束中（就本案不構成累犯）。
二、甲○○前因違反毒品危害防制條例案件，經本院於88年5 月
    4日以88年度少連訴字第11號判處有期徒刑1年2 月確定；又
    因違反槍砲彈藥刀械管制條例案件，經本院於93年6月17 日
    以93年度簡字第1384號判處有期徒刑3 月，併科罰金新臺幣
    （下同）6000元確定；又因違反毒品危害防制條例案件，經
    本院於94年2月6日以93年度訴字第657 號判處有期徒刑10月
    確定；又因違反毒品危害防制條例案件，經本院於93年10月
    22 日以93年度訴字第278號判處有期徒刑1 年確定；又因贓
    物案件，經本院於93年11月19日以93年度簡字第2340號判處
    有期徒刑3月確定，上開5罪接續執行，於96年2月5日假釋出
    監並付保護管束中（就本案不構成累犯）。
三、丁○○前因違反麻醉藥品管理條例案件，經臺灣高等法院臺
    南分院於86年7月9日判處有期徒刑7 月確定；又因違反藥事
    法案件，經本院於86年10月3 日以86年度訴字第1006號判處
    有期徒刑10月確定；又因違反藥事法案件，經本院於86年11
    月10日以86年度訴字第1331號判處有期徒刑7 月確定；又因
    違反麻醉藥品管理條例案件，經本院於87年5 月25日以87年
    度易字第659號判處有期徒刑4月確定；又因違反毒品危害防
    制條例案件，經臺灣高等法院臺南分院於90年4 月12日以89
    年度上訴字第1190號判處有期徒刑8年，禠奪公權4年確定；
    又因違反毒品危害防制條例案件，經本院於89年1 月24日以
    88 年度易字第3081號判處有期徒刑5月確定，上開6 罪接續
    執行，於95年10月26日假釋出監並付保護管束中（就本案不
    構成累犯）。
四、詎乙○○與甲○○、丁○○猶不知惕勵，而為下列犯行：
　(一)乙○○於96年7月間，與甲○○及丁○○，在臺南市○○路○
  　段315 號乙○○之女友張淑娟（涉嫌殺人罪部分另經臺灣臺
    南地方法院檢察署檢察官為不起訴處分）所經營之PUB 工作
    ，3人在該PUB工作時，認識從事園藝及土木工程而曾往該
    pub 消費之陳進忠，陳進忠事後知悉甲○○之母親江錦惠及
    阿姨江錦蓮，向財政部國有財產局承租在臺南縣楠西鄉○○
    段680 地號之國有林地種植桃花心木，該片桃花心木經估價
    約值600 萬元，陳進忠遂向乙○○表示該片桃花心木可以以
    較高之價格約2000萬元出售予他人，乙○○預期若以600 萬
    元買進後，再由陳進忠以高價出售該片桃花心木，即可獲利
    約1000萬元，乙○○、甲○○、丁○○及陳進忠乃於96年9
    月12日夜間，約定翌日（13日）上午，前往上開林區查估樹
    木價值。
  (二)96年9月13日上午5時許，丁○○駕駛張淑娟所有之車號
    4603—MB號自小客車（下稱休旅車），搭載張淑娟返回其臺
    南縣永康市住處，當日上午6時許，陳進忠駕駛車號H39—
    216號普通重機車前往上開PUB，甲○○再駕駛丁○○所有之
    車號XZ—8219號自小客車，搭載乙○○及陳進忠，前往臺南
    縣永康市○○路與丁○○會合，丁○○再駕駛上開休旅車，
    搭載陳進忠（右前乘客座）、乙○○（陳進忠後方之乘客座
    ）及甲○○（駕駛座後方之乘客座），前往上揭桃花心木林
    區。當日上午9 時許，乙○○、甲○○、丁○○及陳進忠四
    人到達上開林區，甲○○與陳進忠下車查估桃花心木價值，
    之後甲○○、陳進忠兩人返回休旅車，陳進忠向乙○○表示
    該片桃花心木之價值與原先所預估之價值相差甚多，乙○○
    與陳進忠遂在回程之車上（乘坐位置與去程同），多次討論
    桃花心木之價格問題，乙○○並要求陳進忠保證該區桃花心
    木，至少可以以1000萬元之價格出售，然遭陳進忠以自己並
    非買主而拒絕，乙○○因而心生不滿，竟單獨萌生殺人之犯
    意，於當日上午10時36分許，4人車行至台3 線381公里南向
    處時（臺南縣南化鄉路段），乙○○以其隨身攜帶之斜背包
    之背帶，自後套入坐其正前方之陳進忠之頸部，同時以腳抵
    住陳進忠所乘坐之椅背施力，緊勒陳進忠之頸部數分鐘，同
    時指示丁○○往路旁小路駛入，該處一帶為丘陵地山區，大
    多為果園，陳進忠遭乙○○以背帶勒頸昏厥後，丁○○則從
    小路駛至王進來及柯玉梅夫婦所種植之位於臺南縣南化鄉中
    坑村山尾寮（中坑段384之4地號）果園南側入口，乙○○乃
    要求丁○○自產業道路駛入至該小路之盡頭而迴車，見小路
    盡頭有一藍色塑膠水桶，三人決議將陳進忠塞入該藍色塑膠
    水桶，甲○○先將陳進忠搬下車，丁○○則至前方把風，乙○○與甲○○欲將陳進忠塞入該藍色塑膠水桶之際，斯時在
    該果園遠處工作之王進來及柯玉梅，誤以為丁○○所駕駛之
    車輛，係臺南縣南化鄉公所查估自然風災損害之勘查車輛，
    柯玉梅先駕駛車號NZJ—172號普通重型機車到達後，詢問乙○○、甲○○及丁○○發生何事，甲○○則佯稱：「朋友喝
    醉，要扶上車」等語，甲○○隨即將陳進忠扶上右前乘客座
    ，丁○○則坐上駕駛座準備駕車離去，惟乙○○為避免事跡
    敗露，竟單獨另行基於殺人之犯意，獨自繞至柯玉梅後方，
    拉下坐在機車上之柯玉梅，柯玉梅人車倒地後，乙○○再徒
    手以手肘扳住柯玉梅之頸部，直至柯玉梅昏厥無法反抗，乙○○與甲○○再共同將柯玉梅搬上開休旅車之後座，丁○○
    遂駕車循原路駛回台3 線後往南行駛，途中乙○○指示丁○○，若遇有小路再繞進去，丁○○往南行駛後不久，即右轉
    駛入小路，駛至台南縣南化鄉小崙村24號前池塘（距離王進
    來之前揭果園約2 公里），乙○○、甲○○及丁○○並未確
    認陳進忠及柯玉梅是否死亡，但可預見若陳進忠及柯玉梅僅
    係昏迷，推入水中應會發生溺水窒息死亡之結果，乙○○承
    續前殺人之犯意，甲○○及丁○○則基於殺人之不確定故意
    ，以共同之犯意聯絡，欲將陳進忠及柯玉梅推入該池塘，於
    乙○○殺人行為進行接續動作之中，加入參與殺人行為之分
    擔，3 人先將陳進忠搬下車，放置在池塘斜坡旁，甲○○及
    丁○○再返回休旅車將柯玉梅搬下車，於此瞬間乙○○已先
    行將陳進忠推入池塘內，甲○○及丁○○將柯玉梅搬至陳進
    忠原遭置放之位置，甲○○再將柯玉梅之雙腿放入水中，乙○○則將柯玉梅之身體推入池塘，陳進忠及柯玉梅因而窒息
    死亡。渠三人仍共駕乘該休旅車離去，於同日上午11時15分
    許行經南北鄉天后宮，而為路口監視器所攝錄。
  (三)當晚（13日）乙○○要求甲○○將陳進忠停放在上開PUB 之
    機車，移至台南市○○路與夏林路路口之某KTV門口停放。
    96年9月15日下午，在上開池塘附近工作之農民力順天，發
    現柯玉梅之屍體及一無名男屍體陳屍在池塘內後報警處理。
    警方循線查知無名男屍之身分為陳進忠後，於96年9 月22日
    ，在台南市○○路與夏林路路口，尋獲陳進忠所騎乘之上開
    機車，再循線於96年9月30日下午8時30分許，在上開PUB 拘
    提乙○○、甲○○、丁○○及通知張淑娟到案，甲○○及丁○○供出上情，在上開PUB 內扣得乙○○所有用以勒住陳進
    忠頸部之斜背包乙只，在前揭桃花心木林區扣得丁○○當時
    因車輛陷入泥淖而脫下之衣服、褲子各一件及扣得甲○○駕
    駛陳進忠之機車停放在KTV 門口時，所穿戴之陳進忠所有之
    安全帽一頂。
五、案經臺灣臺南地方法院檢察署檢察官指揮內政部警政署刑事
    警察局、臺南縣警察局及臺南縣警察局玉井分局偵查起訴。
    理  由
一、訊據被告乙○○對於上開犯罪事實自白不諱；被告甲○○、
    丁○○固不否認上開客觀事實，惟被告甲○○、丁○○均否
    認有殺人之故意，被告甲○○辯稱：依照伊之認知，被害人
    陳進忠、柯玉梅已被乙○○勒死，伊只協助棄屍，不知被告
    乙○○欲將被害人陳進忠、柯玉梅丟到水池云云；被告丁○○辯稱：伊認為被害人陳進忠、柯玉梅都是被乙○○殺害後
    ，才協助棄屍，不知被告乙○○欲將被害人陳進忠、柯玉梅
    丟到水池云云。
二、查被告乙○○、甲○○、丁○○等三人所為共同殺人行為之
    共通事實，即被害人陳進忠與柯玉梅二人死亡之原因、時間
    、地點，如下列表一所述，此有被害人陳進忠、柯玉梅之勘
    驗筆錄、相驗屍體證明書、臺南縣警察局鑑驗書、解剖鑑定
    報告書、相驗及解剖照片各二分在卷可稽，足資認定。
    表一：
   ┌──┬───────────────┬───────────────┐
   │    │被  害  人  陳  進  忠        │被  害  人  柯  玉  梅        │
   ├──┼───────────────┼───────────────┤
   │死亡│解剖所見之顱底蝶竇內多量血色積│柯玉梅之腹壁軟組織出血，屬輕度│
   │原因│液，係嗆水所致，因此可確認為生│損傷，研判係外力損傷，解剖所見│
   │    │前落水。咽喉部甲狀軟骨兩側上角│之顱底蝶竇內，多量血色積液，係│
   │    │骨折，符合為頸部絞勒所致。    │嗆水所致，可確認為生前落水。  │
   │    │（見96相字第1201號頁59）      │（96相字第1200號頁31）        │
   ├──┼───────────────┼───────────────┤
   │時間│96年9月13日上午10時36分許至11 │96年9月13日上午10時36分許至11 │
   │    │時15分許止（見警卷頁127、155）│時15分許止（見警卷頁127、155）│
   ├──┼───────────────┼───────────────┤
   │地點│臺南縣南化鎮小崙村24號前池塘  │臺南縣南化鎮小崙村24號前池塘  │
   └──┴───────────────┴───────────────┘
三、被告乙○○部分：
　(一)查被告乙○○之上開殺人犯行，有下列事證足資證明：
    1.被告乙○○之上開殺人犯行，業據被告乙○○於警詢、偵
      查及本院審理時自白不諱，核與證人即共同被告甲○○、
      丁○○於警詢、偵查及本院審理時證述相符，且有證人張
      淑娟、莊坤龍、高海清、王進來、力順天於警詢時證述在
      卷，並有被害人陳進忠、柯玉梅死亡之勘驗筆錄、臺南縣
      警察局勘驗書（DNA 比對）、解剖鑑定報告書、相驗及解
      剖照片各一份、95年10月5 日之勘驗筆錄及照片各一份、
      車號4603-MB 自小客車於案發時通過路口之監視器翻拍照
      片（含行車路線圖）一份、被告乙○○所持有之00000000
      00號行動電話一支及該電話於案發時之發話地台資料（含
      路線研判圖）一份、被害人陳進忠所持有之0000000000號
      行動電話發話基地台資料（含路線研判圖）一份、上開果
      園及池塘之山區空照圖一份、斜背包一只、被告丁○○之
      衣服及褲各一件，被害人陳進忠所有之H39-216 號重機車
      一部（業已發還）、被害人陳進忠之安全帽一頂、國有林
      地租賃契約書影本一份在卷可參，衡諸上開證據核與被告
      乙○○所為供述無異，足認被告乙○○自承被害人陳進忠
      、柯玉梅為其所勒昏，並進而推入池塘將之溺死確與事實
      相符，足資採信。
    2.又被害人陳進忠、柯玉梅死亡之原因、時間、地點，業經
      解剖鑑定如上述表一所載，亦核與證人即共同被告甲○○
      、丁○○所證述被害人陳進忠與柯玉梅係先被勒昏再遭推
      入池塘之事實相符，是以，被害人陳進忠、柯玉梅二人溺
      斃自與被告乙○○將被害人二人勒昏再行推入池塘之行為
      具有相當因果關係，已堪認定。
    3.又被告乙○○於偵查中供稱：「（為何將陳進忠勒斃？）
      因要去看桃花心木前，陳進忠表示最少可賺3 倍以上的利
      潤約一千多萬元，但他對我說謊」（見偵查卷頁39）；又
      於審判中供稱：「伊以側背包勒住陳進忠脖子時，是為了
      殺害」、「伊殺害柯玉梅之行為，係為殺人滅口」（見院
      卷一頁17、18）。又證人即共同被告甲○○於偵查中證稱
      ：「伊有伸手去制止乙○○，但乙○○把伊的手撥開，叫
      伊不要管，之後陳進忠便動也不動的癱坐在座椅上，好像
      已死了」、「車輛開到沒路，行經一片芒果園後，我們便
      迴車停在路邊，乙○○指示我及丁○○3 人合力將陳進忠
      搬下車準備將陳進忠丟到路邊之塑膠桶。此時剛好一位婦
      人（柯玉梅）騎機車過來，問我們要做什麼? 我回稱我朋
      友喝醉，我們要扶他上車，此時，乙○○便從車子旁繞到
      婦人身旁，並從婦人旁邊以右手勒住婦人脖子，並將她壓
      倒，直到該名婦人沒有動靜」（見偵查卷頁16、17）。又
      證人即共同被告丁○○於偵查中證稱：「伊於山區駕車期
      間只聽到東哥（註：指被告乙○○）要陳進忠保證，但陳
      進忠說又不是我要買的，後來走出山區○○○○○路上，
      陳進忠問東哥，老弟很累嗎? 而東哥回應說，是啊真的很
      累，隨後東哥不知用何物勒陳進忠頸部很久，陳進忠掙扎
      一會後就無任何反應，我當時問東哥有必要這樣嗎，而東
      哥沉默並未回答」、「甲○○將陳進忠抱回車上副駕駛座
      時，當時我坐在車上見乙○○與該名婦人一同摔倒在地，
      就見到乙○○在婦人身上以雙手掐住該名婦人脖子，我見
      狀立即高喊東哥不要啦，而東哥並不聽我制止持續掐住該
      名婦人脖子」、「我一直行駛至小路盡頭時，我告訴乙○○前方好像沒有路了，我準備要回轉了，而乙○○便叫我
      停車，下車就剛好看到旁邊旁有池塘，乙○○便叫我及甲○○將陳進忠及該名婦人拖下車推下旁邊池塘內」（見偵
      查卷頁29-31 ）。準此，互核上開被告乙○○之自白、證
      人即共同被告甲○○、丁○○所為之供述可知，被告乙○○確係分別基於殺人之犯意，而先後著手勒昏被害人陳進
      忠、柯玉梅二人，再進而各自接續將其二人推入池塘致使
      溺斃，至為明確。
    4.綜上所述，被告乙○○於上開時地，因為自認被害人陳進
      忠誑稱桃花心木之價格，另為滅被害人柯玉梅之口，竟基
      於殺人之犯意分別殺害被害人陳進忠、柯玉梅二人之犯行
      ，事證明確，堪以認定，應予依法論科。
四、被告甲○○、丁○○部分：
  (一)查本件被害人陳進忠、柯玉梅確係先後被勒昏，進而被推入
    池塘而溺斃，業經認定如上開表一所載。被告甲○○、丁○○確有如事實欄所載同車前往，或由被告丁○○擔任駕駛，
    或由被告甲○○將已昏迷之被害人陳進忠搬回車內，或由被
    告三人合力將被害人陳進忠搬下車置放池塘邊，或由被告甲○○、丁○○合力將昏迷之被害人柯玉梅抬上車又搬下車置
    放池塘邊，或由被告甲○○將被害人柯玉梅之雙腳放入池水
    中等情，已經被告甲○○、丁○○供承在卷，核與證人即共
    同被告乙○○所為供證相符，並有被害人陳進忠、柯玉梅死
    亡之勘驗筆錄、臺南縣警察局勘驗書（DNA 比對）、解剖鑑
    定報告書、相驗及解剖照片各一份、95年10月5 日之勘驗筆
    錄及照片各一份、車號4603-MB 自小客車於案發時通過路口
    之監視器翻拍照片（含行車路線圖）一份、被告甲○○所持
    有之0000000000號行動電話一支及該電話於案發時之發話地
    台資料（含路線研判圖）一份、被告丁○○所持有之000000
    0000號行動電話一支及該電話於案發時之發話地台資料（含
    路線研判圖）一份、被害人陳進忠所持有之0000000000號行
    動電話發話基地台資料（含路線研判圖）一份、上開果園及
    池塘之山區空照圖一份、斜背包一只、被告丁○○之衣服及
    褲各一件，被害人陳進忠所有之H39-216 號重機車一部（業
    已發還）、被害人陳進忠之安全帽一頂在卷或扣案可佐，要
    足認定。
  (二)是以，整理分析被害人二人之死亡原因、時間、地點及被告
    甲○○、丁○○二人上開所參與之行為可知，被害人二人被
    殺害之接續過程係詳如下列表二所載：
    表二
  ┌───┬─────┬─────┬─────┬─────┬─────┬─────┬─────┬─────┬─────┬─────┬─────┐
  │被害人│於96.9.13 │於96.9.13 │乙○○要求│乙○○以斜│開至芒果園│乙○○與江│遭遇另一被│空白      │開至臺南縣│3人合力將 │空白      │
  │陳進忠│日6時12分 │日9時許， │陳進忠保證│背包之背帶│南側入口小│武哲、陳俊│害人柯玉梅│          │南化鄉小崙│陳進忠搬下│          │
  │      │許，由陳俊│甲○○與陳│該桃花木得│勒昏陳進忠│路，發現一│傑合意欲將│後，甲○○│          │村24號前池│車，放置在│          │
  │      │傑駕駛    │進忠下車在│以1千萬元 │          │藍色水桶  │陳進忠塞入│將陳進忠抱│          │塘        │池塘斜坡旁│          │
  │      │4603-MB休 │桃花木林區│以上售出，│          │          │藍色水桶  │回副駕駛座│          │          │，乙○○再│          │
  │      │旅車搭載柯│查估樹木價│遭陳進忠拒│          │          │          │          │          │          │將陳進忠推│          │
  │      │世銘、江武│值        │絕        │          │          │          │          │          │          │入水中窒息│          │
  │      │哲、陳進忠│          │          │          │          │          │          │          │          │而死      │          │
  │      │前往桃花心│          │          │          │          │          │          │          │          │          │          │
  │      │木林區    │          │          │          │          │          │          │          │          │          │          │
  ├───┼─────┼─────┼─────┼─────┼─────┼─────┼─────┼─────┼─────┼─────┼─────┤
  │被害人│空白      │空白      │空白      │空白      │空白      │在芒果園南│乙○○將機│乙○○與江│開至臺南縣│甲○○與陳│甲○○將柯│
  │柯玉梅│          │          │          │          │          │側小路，3 │車上之柯玉│武哲合力將│南化鄉小崙│俊傑將柯玉│玉梅之雙腳│
  │      │          │          │          │          │          │人正欲將陳│梅拉下，再│柯玉梅抬上│村24號前池│梅搬下車，│放入水中，│
  │      │          │          │          │          │          │進忠塞入藍│徒手勒昏柯│後座中間  │塘        │放置在陳進│乙○○再將│
  │      │          │          │          │          │          │色水桶時，│玉梅      │          │          │忠原遭放置│柯玉梅推入│
  │      │          │          │          │          │          │柯玉梅騎乘│          │          │          │之位置    │池塘，致柯│
  │      │          │          │          │          │          │NZJ-172號 │          │          │          │          │玉梅窒息而│
  │      │          │          │          │          │          │重機車前來│          │          │          │          │死        │
  │      │          │          │          │          │          │詢問被告3 │          │          │          │          │          │
  │      │          │          │          │          │          │人要做什麼│          │          │          │          │          │
  │      │          │          │          │          │          │事        │          │          │          │          │          │
  └───┴─────┴─────┴─────┴─────┴─────┴─────┴─────┴─────┴─────┴─────┴─────┘
  (三)茲再進而整理分析被害人二人之被殺害過程及被告三人於本
    案所參與之行為可知，被告乙○○、甲○○、丁○○三人殺
    害被害人陳進忠、柯玉梅各自之行為分擔，詳如下列表三之
    一、之二所載：
    表三之一
  ┌───┬─────────────────────────────────────────┐
  │      │被  害  人  陳  進  忠                                                            │
  │      │                                                                                  │
  ├───┼─────┬─────┬─────┬─────┬─────┬─────┬─────┤
  │被  告│於96.9.13 │乙○○要求│空白      │乙○○以斜│乙○○與江│遭遇另一被│3人合力將 │
  │乙○○│日6時12分 │陳進忠保證│          │背包之背帶│武哲、陳俊│害人柯玉梅│陳進忠搬下│
  │      │許，由陳俊│該桃花木得│          │勒昏陳進忠│傑合意欲將│          │車，放置在│
  │      │傑駕駛    │以1千萬元 │          │          │陳進忠塞入│          │池塘斜坡旁│
  │      │4603-MB休 │以上售出，│          │          │藍色水桶  │          │，乙○○再│
  │      │旅車搭載柯│遭陳進忠拒│          │          │          │          │將陳進忠推│
  │      │世銘、江武│絕        │          │          │          │          │入水中窒息│
  │      │哲、陳進忠│          │          │          │          │          │而死      │
  │      │前往桃花心│          │          │          │          │          │          │
  │      │木林區    │          │          │          │          │          │          │
  ├───┼─────┼─────┼─────┼─────┼─────┼─────┼─────┤
  │被  告│於96.9.13 │空白      │於96.9.13 │空白      │乙○○與江│遭遇另一被│3人合力將 │
  │甲○○│日6時12分 │          │日9時許， │          │武哲、陳俊│害人柯玉梅│陳進忠搬下│
  │      │許，由陳俊│          │甲○○與陳│          │傑合意欲將│後，甲○○│車，放置在│
  │      │傑駕駛    │          │進忠下車在│          │陳進忠塞入│將陳進忠抱│池塘斜坡旁│
  │      │4603-MB休 │          │桃花木林區│          │藍色水桶  │回副駕駛座│          │
  │      │旅車搭載柯│          │查估樹木價│          │          │          │          │
  │      │世銘、江武│          │值        │          │          │          │          │
  │      │哲、陳進忠│          │          │          │          │          │          │
  │      │前往桃花心│          │          │          │          │          │          │
  │      │木林區    │          │          │          │          │          │          │
  ├───┼─────┼─────┼─────┼─────┼─────┼─────┼─────┤
  │被  告│於96.9.13 │空白      │空白      │空  白    │乙○○與江│空白      │3人合力將 │
  │丁○○│日6時12分 │          │          │          │武哲、陳俊│          │陳進忠搬下│
  │      │許，由陳俊│          │          │          │傑合意欲將│          │車，放置在│
  │      │傑駕駛    │          │          │          │陳進忠塞入│          │池塘斜坡旁│
  │      │4603-MB休 │          │          │          │藍色水桶  │          │          │
  │      │旅車搭載柯│          │          │          │          │          │          │
  │      │世銘、江武│          │          │          │          │          │          │
  │      │哲、陳進忠│          │          │          │          │          │          │
  │      │前往桃花心│          │          │          │          │          │          │
  │      │木林區    │          │          │          │          │          │          │
  └───┴─────┴─────┴─────┴─────┴─────┴─────┴─────┘
    表三之二
  ┌───┬─────────────────────────────┐
  │      │被  害  人  柯  玉  梅                                    │
  ├───┼─────┬─────┬─────┬─────┬─────┤
  │被  告│乙○○將機│乙○○與江│空白      │空白      │乙○○將柯│
  │乙○○│車上之柯玉│武哲合力將│          │          │玉梅推入池│
  │      │梅拉下，再│柯玉梅抬上│          │          │塘，致柯玉│
  │      │徒手勒昏柯│後座中間  │          │          │梅窒息而死│
  │      │玉梅      │          │          │          │          │
  ├───┼─────┼─────┼─────┼─────┼─────┤
  │被  告│空白      │乙○○與江│甲○○與陳│甲○○將柯│空白      │
  │甲○○│          │武哲合力將│俊傑將柯玉│玉梅之雙腳│          │
  │      │          │柯玉梅抬上│梅搬下車，│放入水中  │          │
  │      │          │後座中間  │放置在陳進│          │          │
  │      │          │          │忠原遭放置│          │          │
  │      │          │          │之位置    │          │          │
  ├───┼─────┼─────┼─────┼─────┼─────┤
  │被  告│空白      │空白      │甲○○與陳│空白      │空白      │
  │丁○○│          │          │俊傑將柯玉│          │          │
  │      │          │          │梅搬下車，│          │          │
  │      │          │          │放置在陳進│          │          │
  │      │          │          │忠原遭放置│          │          │
  │      │          │          │之位置    │          │          │
  └───┴─────┴─────┴─────┴─────┴─────┘
  (四)茲再交叉比對、分析上開表二、表三之一、之二之結果可知
    ：
    1.被害人陳進忠被殺害行為之著手係：「遭被告乙○○以斜
      背包之背帶勒頸之時」；被害人陳進忠被殺害行為之完成
      係：「陳進忠被推入水中窒息而死之時」。又被害人柯玉
      梅被殺害行為之著手係：「遭乙○○自機車上拉下，再徒
      手勒昏之時」；被害人柯玉梅被殺害行為之完成係：「柯
      玉梅被推入池塘，窒息而死之時」。
    2.被害人陳進忠被殺害之過程中，被告甲○○有分擔：「其
      與乙○○、丁○○欲將被害人陳進忠塞入藍色水桶內」、
      「遭遇另一被害人柯玉梅後，其將陳進忠抱回副駕駛座」
      、「其與乙○○丁○○將被害人陳進忠搬下車，放置在池
      塘斜坡旁」；又於被害人柯玉梅被殺害之過程中，被告甲○○有分擔：「其與乙○○合力將柯玉梅抬上休旅車後座
      中間」、「其與丁○○將柯玉梅搬下車，放置在陳進忠原
      放置之位置」、「甲○○將柯玉梅之雙腳放入水中」。於
      被害人陳進忠被殺害之過程中，被告丁○○有分擔：「其
      與乙○○、甲○○合力欲將被害人陳進忠塞入藍色水桶內
      」、「其與乙○○、甲○○將陳進忠搬下車，放置在池塘
      斜坡旁」；又於被害人柯玉梅被殺害之過程中，被告丁○○有分擔：「其與被告甲○○將被害人柯玉梅搬下車，放
      置在被害人陳進忠原遭放置之位置」。是以於被害人陳進
      忠與柯玉梅分別被殺害即被勒頸至溺斃之過程中，被告甲○○、丁○○確有殺人行為之分擔。
    3.按共同正犯之意思聯絡並不限於事前有所協議，即僅於行
      為當時有共同犯意之聯絡者，亦屬之，且其表示之方法，
      亦不以明示通謀為必要，即相互間有默示之合致，亦無不
      可（最高法院96年度台上字第5901號判決參照）。查被告
      甲○○、丁○○確有實施行為而分擔被害人二人被殺害之
      構成要件之部分行為，已如上述，又參諸被告甲○○、丁○○一路下來始終與共同被告乙○○共車同行，並且目睹
      被害人陳進忠、柯玉梅二人遭被告乙○○勒昏，亦明知被
      勒昏之人若不加以急救或緊急送醫極可能會死亡，更明知
      被棄置偏僻山區或被丟入池塘定會溺死，被告甲○○、丁○○二人如無「縱被害人陳進忠、柯玉梅二人之死亡也不
      違背其本意」，當會現場急救或送醫，至少不會配合令其
      二人被丟入池塘內。詎被告甲○○、丁○○二人不僅未施
      以急救、送醫，反而共同配合尋找較偏僻小徑或欲棄置，
      見水池仍接受共同被告乙○○之指示，並進而為上述表三
      之一、之二之各種續接配合之動作，在在足以證明被告甲○○、丁○○二人確有不確定之殺人故意，且被告甲○○
      、丁○○二人上開所為接續動作係在配合共同被告乙○○
      之殺人行為，依上開判決意旨，其二人與共同被告乙○○
      相互間確實具有殺人犯意默示之合致，亦即被告甲○○、
      丁○○與共同被告乙○○相互間具有默示之殺人犯意聯絡
      。
    4.被告甲○○、丁○○基於殺害被害人陳進忠、柯玉梅之不
      確定殺人故意，且與被告乙○○間有犯意聯絡、行為分擔
      ，終致發生上述表一被害人陳進忠、柯玉梅二人溺水死亡
      之結果，其二人之殺人犯行，事證明確，要足認定。
    5.雖被告甲○○、丁○○二人均辯稱伊僅為協助棄屍，不知
      被告乙○○欲將被害人陳進忠、柯玉梅丟到水池云云。經
      查：
      (1)被告甲○○、丁○○對於被害人2人在被丟入水池前仍
        一息尚存之情已有知悉，而具有殺人之不確定故意：
        依被告丁○○駕駛休旅車遭監視錄影器拍攝到之行徑路
        程可知，從被告乙○○在台3線381公里南下處著手對被
        害人陳進忠為勒頸行為之時間係上午10時35分5 秒，至
        被告乙○○、甲○○、丁○○等3 人將被害人陳進忠、
        柯玉梅等2 人棄置水池後逃離現場之時間約為同日上午
        11時15分4 秒（見偵查卷頁66路口監視器圖），可知被
        告3人與被害人2人同處車上之時間長達約30分鐘，被告
        甲○○、丁○○確有足夠之時間知悉被害人2 人之生死
        情形。是以，衡諸當時之時、空狀況，被告甲○○、丁○○必定知悉被害人陳進忠、柯玉梅2 人之生命跡象，
        不可能有誤判或不察之情形發生。參以被告甲○○、丁○○係目睹2 個生命法益遭到侵害，若說被告甲○○、
        丁○○與陷入昏迷，且同在一台休旅車上狹窄空間內之
        被害人2人相處約30分鐘，仍可以對於該2名被人之生命
        跡象漠不關心，要與常情有違。又被害人陳進忠尚且遭
        被告3人車上車下搬動2次，而在前座開車之被告丁○○
        尚能觀察到被害人柯玉梅在車上還有掙扎之情況，此情
        業據被告丁○○於偵查中先後以被告身分或證人身分二
        次明確供述：「我當時專注開車但感覺該名婦人好像還
        有在掙扎，因不是路面的震動，而是車內人的動作」等
        語（見偵查卷頁28、31），則坐在後座且與被害人柯玉
        梅緊臨而坐之被告甲○○，益應能對於被害人柯玉梅之
        生命跡象有所察覺，況且被告甲○○先後於警詢、偵訊
        時亦供稱：伊在車上看到陳進忠、柯玉梅在被推入水塘
        前，二人手臂均有抖動（見警卷頁13）；伊在車上看到
        陳進忠及柯玉梅被推下水塘前，2 人手臂均有抖動，但
        不知是車子抖動或他們在動（見偵查卷頁17）；推下被
        害人二人入水前，未確認被害人二人是否已死亡（見偵
        查卷頁18）；伊知道昏迷之人丟下水塘會遭溺斃（見偵
        查卷頁18）等情。由此可知，被告甲○○、丁○○不論
        於與昏迷之被害人二人同車之際，或於上開行為分擔之
        際，均未確認獲有被害人二人死亡之訊息，被告甲○○
        、丁○○所為自非棄屍；甚且：被告甲○○、丁○○
        二人均未確認被害人二人業已死亡否被害人柯玉梅好
        像有在掙扎被害人二人手臂均有抖動被告甲○○、
        丁○○認知昏迷之人被丟入水塘會遭溺斃，可見渠被告
        二人其當時可以預見被害人二人未確定已死亡，可以預
        見尚生存，而事實上亦有預見如所示，且依被告甲○○、丁○○二人之心智及生活經驗，事實上也認識到
        任令昏迷之二被害人被推入水池中，將遭溺斃，其二人
        竟不惜而任由事態如此發展，終於導致被害人二人死亡
        之結果，足見被害人二人死亡結果之發生並不違背被告
        甲○○、丁○○二人之本意，其二人在在具有殺害生命
        法益之不確定故意。是被告甲○○、丁○○2 人辯稱其
        僅為協助棄屍，洵不足採。
      (2)被告甲○○、丁○○確已認識被害人2 人會被丟入水塘
        ，並有實際參與行為之分擔：
        茲詳稽上開表二被害人二人被殺害之過程，被害人2 人
        會遭丟入水池，是在被告丁○○駛入該條小路盡頭準備
        迴轉時，被告乙○○偶然看到該水池即提議將被害人2
        人丟下水池，因此被告丁○○才會在該處停車等情，亦
        據被告丁○○在偵查中證述至詳（見偵查卷頁86）。又
        被告甲○○將被害人柯玉梅的腳放到池塘水裡，此亦為
        被告甲○○、丁○○所不否認（見偵查卷頁82以下），
        並有現場模擬照片在卷可參（見偵查卷頁79以下）。則
        被告甲○○、丁○○既得悉被告乙○○提議要將被害人
        2人丟入水池中，復有實際參與搬運被害人2人至水池邊
        ，且將被害人柯玉梅雙腳放入水中等行為，則被告甲○○、丁○○辯稱其不知被告乙○○欲將被害人陳進忠、
        柯玉梅丟到水池，洵不足採。
      (3)綜參上開(1)(2)所查可知，被告甲○○、丁○○二人既然
        具有殺害被害人二人之不確定故意，且亦實行將被害人
        二人搬至水塘邊甚或將腳部移入水中之行為分擔，其二
        人所為業已該當殺人罪之構成要件，並且屬於不確定之
        殺人故意，至為明確。
    6.另被告甲○○及丁○○之辯護意旨略以：(1)被害人陳進忠
      及柯玉梅遭被告乙○○勒頸後業已死亡，被告甲○○及丁○○僅涉及遺棄屍體罪；(2)若被害人陳進忠及柯玉梅係因
      落水死亡，被告甲○○、丁○○係基於遺棄屍體之犯意，
      是被告甲○○、丁○○應僅涉及過失致死罪云云。但查：
      (1)按刑法第247條第1項之侵害屍體罪，其行為客體專指人
        類死後之屍體，不論其為成人、嬰兒、男性、女性，均
        無區別；但若屬生命尚存之人，則不在本罪保護之列。
        最高法院著有18年度非字第9 號判例：「遺棄屍體罪之
        成立，(一)須對於屍體，(二)須有遺棄之行為，而被告推之
        入水，不過與用繩勒頸同為殺人之方法，亦無所謂遺棄
        之行為，則遺棄屍體罪，自不成立。」可資參照。查本
        件被害人柯玉梅、陳進忠二人於被推落水之際，雖已重
        度昏迷，惟仍一息尚存，具有生命象徵，此不僅經解剖
        鑑定結果認係「溺斃」，如上開陳進忠、柯玉梅解剖鑑
        定報告書所載，並據鑑定證人即法醫師石台平先生到庭
        證述說明甚詳（見本院卷二頁7 至14）。是以，揆諸上
        開說明，被告甲○○、丁○○二人行為分擔搬動被害人
        二人至水塘邊，再由共同被告乙○○行為分擔推人入水
        ，渠被告三人各自分擔之搬動、推之入水，不過與一般
        用刀、槍同為殺人之方法，自非所謂遺棄之行為，所為
        行為之客體亦非屍體，則被告甲○○、丁○○及辯護人
        所辯僅成立遺棄屍體罪云云，自不可採。
      (2)又「按行為人對於構成犯罪之事實，預見其發生而其發
        生並不違背其本意者，以故意論」，刑法第13條第2 項
        定有明文，學理上稱之為不確定故意；「行為人雖非故
        意。但按其情節應注意，並能注意，而不注意者，為過
        失」，刑法第14條第1 項亦有明文，學理上稱之為疏虞
        過失。不確定故意者，行為人對於犯罪之客體及結果均
        有預見（認識），並且有任其發生犯罪結果之意念（即
        惡性表徵）；疏虞過失者，行為人對於犯罪之客體及結
        果均無預見（認識），並且對於無使其發生或任其發生
        之意念，僅因疏於注意或怠於注意防止而致發生犯罪之
        結果。查本件被告甲○○、丁○○二人，其當時可以預
        見被害人陳進忠、柯玉梅二人未確定已死亡，可以預見
        被害人二人尚生存，而具有殺人之不確定故意，業如上
        述5(1) ，是以，足見被告甲○○、丁○○對於犯罪客體
        即為被害人陳進忠、柯玉梅及任由事態發展，導致被害
        人二人死亡之結果均有預見（認識），且有不惜而任由
        事態如此發展，終於導致被害人二人死亡之結果之意念
        ，而非無預見（認識），揆諸上開說明，被告甲○○、
        丁○○二人均具有殺人之不確定故意，而非疏虞過失，
        則被告甲○○、丁○○及辯護人所辯僅成立過失致死罪
        云云，自不可採。
    7.綜上所述，足見被告甲○○、丁○○所辯各節均係事後畏
      究卸責之詞，殊不足採。被告甲○○、丁○○二人之殺人
      犯行事證明確，應予依法論科。
五、論罪科刑：
  (一)核被告乙○○、甲○○、林俊傑所為，均係犯刑法第271 條
    第1項之殺人罪。被告3人所為2 次殺人犯行間，犯意各別，
    各為二個殺人罪，應分論併罰。被告3 人間，有犯意之聯絡
    及行為之分擔，均應論以共同正犯。
  (二)爰審酌被告乙○○有如犯罪事實欄一所載之前案紀錄，被告
    甲○○有犯罪事實欄二所載之前科紀錄，被告丁○○有犯罪
    事實欄三所載之前科紀錄，分別經整理如后附前科表所示，
    均素行惡劣，有臺灣高等法院被告全國前案紀錄表三份在卷
    足憑，於本件雖均未構成累犯，但仍可資為科刑之參考。被
    告乙○○僅因被害人陳進忠無法保證其獲利，竟勒昏被害人
    陳進忠，於欲棄置在偏僻之山區時，為被害人柯玉梅所發覺
    ，為殺人滅口竟而再勒昏被害人柯玉梅，再載被害人陳進忠
    與柯玉梅至池塘，與被告甲○○、丁○○共同合作接續搬移
    ，將被害人陳進忠與柯玉梅推入池塘致二人溺死，惡性重大
    ，手段殘暴，毫無憐憫之心，雖被告乙○○於犯後坦承犯行
    ，然相較於被其所害之二個生命法益，縱經本院再三斟酌，
    反覆思量，仍認不具有從輕量刑之意義，仍應使其與社會永
    遠隔離；被告甲○○、丁○○原無殺害被害人陳進忠與柯玉
    梅之犯罪動機，乃係受被告乙○○之指示而共犯本案，惟犯
    後飾詞圖卸重責，又被告乙○○、甲○○、丁○○均未與被
    害人家屬達成民事和解，未賠償被害人家屬之損害，茲分別
    量處如主文所示之宣告刑，以示懲儆，並依法均諭知褫奪公
    權終身，並均定其應執行刑。
  (三)另被告乙○○所持以犯案之斜背包一只，為被告乙○○所有
    ，為殺害被害人丁○○所用之物，基於共犯須就全體犯行負
    責之理，應就被告乙○○、甲○○、丁○○均依刑法第38條
    第1項第2款為沒收之諭知。
  (四)又本件扣案之被告丁○○之衣服及褲各一件、被害人陳進忠
    之安全帽一頂，均非供犯罪所用或犯罪預備之物，均不為沒
    收之諭知，附此敘明。
六、按裁判一經宣示或送達，無論已否確定，均發生羈束力，法
    院與受裁判人應同受拘束。基於裁判之自縛性，對於已經宣
    示或送達之裁判，除有特別規定外，法院不得自行撤銷、變
    更、補充或更正。查本件關於證據能力之裁定，業於96年11
    月28日分別送達予公訴人、被告乙○○、甲○○、丁○○、
    被告乙○○之指定辯護人江信賢律師、被告丁○○之選任辯
    護人王燕玲律師、李合法律師、趙培皓律師，有本院送達證
    書7 份在卷可參，是依上述意旨，法院與受裁判人自同受拘
    束，除有特別規定外，法院不得撤銷、變更、補充或更正，
    故被告丁○○之選任辯護人於96年12月4 日復對本件證據能
    力之裁定有所爭執（詳見被告丁○○選任辯護人李合法律師
    、趙培皓律師之刑事辯護續狀），本院不再撤銷、變更、補
    充或更正，附此敘明。
據上論斷，應依刑事訴訟法第299條第1項前段，刑法第28條、第
271條第1項、第37條第1項、第38條第1項第2款、第51條第1款、
3款、第8款，判決如主文。
本案經檢察官丙○○到庭執行職務。
中　　華　　民　　國　　96　　年　　12　　月　　28 　日
　　　　　　刑事第二庭    審判長法　官　蘇義洲
                                法  官  徐文瑞
                                法  官  洪士傑
以上正本證明與原本無異。
如不服本判決，應於收受本判決後10日內，向本院提出上訴書狀
，並應敘述具體理由。如未敘述上訴理由者，應於上訴期間屆滿
後20日內向本院補提理由書狀（均須按他造當事人之人數附繕本
）「切勿逕送上級法院」。
  　　　　　　　　　　　　　　　書記官　張宜柔
中　　華　　民　　國　　96　　年　　12　　月　　28 　日
附錄法條
中華民國刑法第271條
(普通殺人罪)
殺人者，處死刑、無期徒刑或 10 年以上有期徒刑。
前項之未遂犯罰之。
預備犯第 1 項之罪者，處 2 年以下有期徒刑。
96年度重訴字第31號前科附表：
一、被告乙○○
┌─┬──────┬─────┬───────┬────┬───┬───┐
│編│案由        │判決字號  │宣告刑        │執刑完畢│有無構│備註  │
│號│            │          │              │日      │成累犯│      │
├─┼──────┼─────┼───────┼────┼───┼───┤
│1 │妨害自由    │75少訴78  │罰金新臺幣2仟 │76.02.27│無    │      │
│  │            │          │元            │        │      │      │
├─┼──────┼─────┼───────┼────┼───┼───┤
│2 │肅清煙毒條例│85訴緝41  │有期徒刑3年6月│96.01.09│無    │編號2 │
│  │            │          │              │假釋出監│      │、3、4│
├─┼──────┼─────┼───────┼────┼───┤接續執│
│3 │肅清煙毒條例│85上訴1078│有期徒刑10年  │96.01.09│無    │行    │
│  │等          │          │              │假釋出監│      │      │
├─┼──────┼─────┼───────┼────┼───┤      │
│4 │逃亡罪      │85判63    │有期徒刑5年   │96.01.09│無    │      │
│  │            │          │              │假釋出監│      │      │
├─┼──────┼─────┼───────┼────┼───┤      │
│5 │槍砲彈藥刀械│85訴571   │有期徒刑2年   │96.01.09│無    │      │
│  │管制條例    │          │              │假釋出監│      │      │
└─┴──────┴─────┴───────┴────┴───┴───┘
二、被告甲○○
┌─┬──────┬─────┬───────┬────┬───┬───┐
│編│案由        │判決字號  │宣告刑        │執刑完畢│有無構│備註  │
│號│            │          │              │日      │成累犯│      │
├─┼──────┼─────┼───────┼────┼───┼───┤
│1 │毒品危害防制│88少連訴11│應執行有期徒刑│96.02.05│無    │編號1 │
│  │條例        │          │5年           │假釋出監│      │、2、3│
├─┼──────┼─────┼───────┼────┼───┤、4、5│
│2 │槍砲彈藥刀械│93簡1384  │有期徒刑3月   │96.02.05│無    │接續執│
│  │管制條例    │          │              │假釋出監│      │行    │
├─┼──────┼─────┼───────┼────┼───┤      │
│3 │毒品危害防制│93訴657   │有期徒刑10月  │96.02.05│無    │      │
│  │條例        │          │              │假釋出監│      │      │
├─┼──────┼─────┼───────┼────┼───┤      │
│4 │毒品危害防制│93訴278   │應執行有期徒刑│96.02.05│無    │      │
│  │條例        │          │1年           │假釋出監│      │      │
├─┼──────┼─────┼───────┼────┼───┤      │
│5 │贓物        │93簡2340  │有期徒刑3月   │96.02.05│無    │      │
│  │            │          │              │假釋出監│      │      │
└─┴──────┴─────┴───────┴────┴───┴───┘
三、被告丁○○
┌─┬──────┬─────┬───────┬────┬───┬───┐
│編│案由        │判決字號  │宣告刑        │執刑完畢│有無構│備註  │
│號│            │          │              │日      │成累犯│      │
├─┼──────┼─────┼───────┼────┼───┼───┤
│1 │麻醉藥品管理│86上易1387│有期徒刑7月   │95.10.26│無    │編號1 │
│  │條例        │          │              │假釋出監│      │、2、3│
├─┼──────┼─────┼───────┼────┼───┤、4、5│
│2 │藥事法      │86訴1006  │有期徒刑10月  │95.10.26│無    │、6接 │
│  │            │          │              │假釋出監│      │續執行│
├─┼──────┼─────┼───────┼────┼───┤      │
│3 │藥事法      │86訴1331  │有期徒刑7月   │95.10.26│無    │      │
│  │            │          │              │假釋出監│      │      │
├─┼──────┼─────┼───────┼────┼───┤      │
│4 │麻醉藥品管理│87易659   │有期徒刑4月   │95.10.26│無    │      │
│  │條例        │          │              │假釋出監│      │      │
├─┼──────┼─────┼───────┼────┼───┤      │
│5 │毒品危害防制│89上訴1190│有期徒刑8年   │95.10.26│無    │      │
│  │條例        │          │              │假釋出監│      │      │
├─┼──────┼─────┼───────┼────┼───┤      │
│6 │毒品危害防制│88易3081  │有期徒刑5月   │95.10.26│無    │      │
│  │條例        │          │              │假釋出監│      │      │
└─┴──────┴─────┴───────┴────┴───┴───┘
